---
title: "지역별 연령대 비율- 노년층이 많은 지역은?"
author: 정현진
date: August 1, 2020
output: github_document
---


```{r, include=F}
library(foreign)             # SPSS 파일 로드
library(dplyr)               # 전처리
library(ggplot2)             # 시각화
library(readxl)              # 엑셀 파일 불러오기

# 데이터 불러오기
raw_welfare <- read.spss(file = "Koweps_hpc10_2015_beta1.sav",
                         to.data.frame = T)

# 복사본 만들기
welfare <- raw_welfare

# 변수 이름 변경하기
welfare <- rename(welfare,
                  sex = h10_g3,            # 성별
                  birth = h10_g4,          # 태어난 연도
                  marriage = h10_g10,      # 혼인 상태
                  religion = h10_g11,      # 종교
                  income = p1002_8aq1,     # 월급
                  code_job = h10_eco9,     # 직종 코드
                  code_region = h10_reg7)  # 지역 코드

summary(welfare$birth) #이상치 확인
table(is.na(welfare$birth)) #결측치확인
#이상치 결측 처리
welfare$birth <- ifelse(welfare$birth == 9999, NA, welfare$birth)
table(is.na(welfare$birth))
#나이 파생변수 만들기
welfare$age <- 2015 - welfare$birth +1
summary(welfare$age)
qplot(welfare$age)

#results=hide지우면 그래프 볼 수 있음

#이상치 확인
table(welfare$sex)
table(is.na(welfare$sex))
welfare$sex <- ifelse(welfare$sex == 1, "male", "female")
table(welfare$sex)
qplot(welfare$sex)

#연령대별 월급 평균

welfare <- welfare %>% 
  mutate(ageg = ifelse(age < 30, "young", ifelse(age <= 59, "middle", "old")))


ageg_income <- welfare %>% 
  filter(!is.na(income)) %>% 
  group_by(ageg) %>% 
  summarise(mean_income = mean(income))
ageg_income



sex_income <- welfare %>% 
  filter(!is.na(income)) %>% 
  group_by(sex) %>% 
  summarise(mean_income = mean(income))
sex_income

class(welfare$code_job)
table(welfare$code_job)
list_job <- read_excel("Koweps_Codebook.xlsx", col_names=T, sheet = 2)
head(list_job)
dim(list_job)

welfare <- left_join(welfare, list_job, id = "code_job")

##Joining, by = code_job

welfare %>% 
  filter(!is.na(code_job)) %>% 
  select(code_job, job) %>% 
  head(10)
```


## 9. 지역별 연령대 비율

### 분석 절차

변수 검토 및 전처리
- 지역
- 연령대

변수 간 관계 분석
- 지역별 연령대 비율표 만들기
- 그래프 만들기

### 지역 변수 검토 및 전처리하기

#### 1. 변수 검토하기

```{r, results="hide"}
class(welfare$code_region)
table(welfare$code_region)
```

#### 2. 전처리

code_region변수희 7개 값은 권역을 의미하는 지역 코드
1- 서울, 2- 수도권, 3- 부산.경남,울산, 4- 대구,경북, 5- 대전, 충남, 6- 강원 충북, 7- 광주, 전남, 전북, 제주
지역코드 목록을 만들고, welfare에 들어 있는 code_region 변수를 이용해 welfare에 지역명 변수 추가 예정(left_join)
```{r, results="hide"}
#지역 코드 목록 만들기
list_region <- data.frame(code_region = c(1:7), region = c("서울", "수도권(인천/경기", "부산/경남/울산", "대구/경북" , "대전/충남", "강원/충북", "광주/전남/전북/제주"))
list_region

#지역명 변수 추가
welfare <- left_join(welfare, list_region, id= "code_region")
##Joiningm by = "code_region"

welfare %>% 
  select(code_region, region) %>% 
  head
```


### 지역별 연령대 비율 분석하기
연령대 변수 전처리는 앞에서 했으니 생략

#### 1. 지역별 연령대 비율표 만들기
지역 및 연령대별로 나눠 빈도를 구하고 각 지역의 전체 빈도로 나눠 비율 구한다

```{r, results="hide"}
region_ageg <- welfare %>% 
               group_by(region, ageg) %>% 
               summarise(n = n()) %>% 
               mutate(tot_group = sum(n)) %>% 
               mutate(pct = round(n/tot_group*100), 2)
head(region_ageg)
```

#### `count()` 활용


```{r, results="hide"}
region_ageg <- welfare %>% 
               count(region, ageg) %>% 
               group_by(region) %>% 
               mutate(pct = round(n/sum(n)*100,2))
```

#### 2. 그래프 만들기

연령대 비율 막대를 서로 다른 색으로 표현하기 위해 aes의 fill 파라미터를 ageg 지정, coord_flipdmf 추가해 지역별로 비교하기 쉽게 해줌

```{r}
ggplot(data = region_ageg, aes(x = region, y = pct, fill = ageg)) + geom_col() + coord_flip()
```

#### 3. 막대 정렬하기 : 노년층 비율 높은 순
위의 그래프는 지역명 가나다 순으로 정렬되어 있음, 정렬을 노년층 비율이 높은 순으로 재정렬(노년층 비율 순으로 표 정렬 후, 지역명 추출해 변수 만들기)


```{r}
#노년층 비율 내림차순 정렬
list_order_old <- region_ageg %>% 
                  filter(ageg == "old") %>% 
                  arrange(pct)
list_order_old

#지역명 순서 변수 만들기
order <- list_order_old$region
order

#그래프 만들기
#지역명이 노년층 비율 순으로 정렬된 order변수를 활용

ggplot(data = region_ageg, aes(x = region, y = pct, fill = ageg)) + geom_col() + coord_flip() + scale_x_discrete(limits = order)
```

#### 4. 연령대 순으로 막대 색깔 나열하기
young, old, middle 순으로 나열된 것을- 노년, 중년, 초년 연령대 순으로 나열
fill파라미터에 지정할 범주 순서를 지정
ageg 변수는 character 타입이라 levels가 없음

```{r}
class(region_ageg$ageg)

levels(region_ageg$ageg)

#factor를 이용해 ageg변수를 factor 타입으로 변환, level 파라미터를 이용해 순서 지정
region_ageg$ageg <- factor(region_ageg$ageg, level = c("old", "middle" ,   "young"))
class(region_ageg$ageg)
levels(region_ageg$ageg)

#막대 색깔이 연령대 순으로 다시 나열
ggplot(data = region_ageg, aes(x = region, y = pct, fill = ageg)) + geom_col() + coord_flip() + scale_x_discrete(limits= order)
```
